【裁判字號】    98,台上,4605
【裁判日期】    980813
【裁判案由】    強盜
【裁判全文】
最高法院刑事判決            九十八年度台上字第四六０五號
上  訴  人  甲○○
上列上訴人因強盜案件，不服台灣高等法院台南分院中華民國九
十六年一月二十三日第二審判決（九十五年度上訴字第一三二七
號，起訴案號：台灣雲林地方法院檢察署九十四年度偵字第四五
一二號），提起上訴，本院判決如下：
    主  文
上訴駁回。
    理  由
按刑事訴訟法第三百七十七條規定：上訴於第三審法院，非以判
決違背法令為理由，不得為之。是提起第三審上訴，應以原判決
違背法令為理由，係屬法定要件；如果上訴理由書狀並未依據卷
內訴訟資料，具體指摘原判決不適用何種法則或如何適用不當，
或所指摘原判決違法情事，顯與法律規定得為第三審上訴理由之
違法情形不相適合時，均應認其上訴為違背法律上之程式，予以
駁回。本件原判決認定上訴人甲○○有原判決事實欄所記載之犯
罪事實，因而維持第一審適用刑法第五十九條之規定，論處上訴
人結夥三人以上竊盜，因脫免逮捕，而當場施以脅迫罪刑（處有
期徒刑四年）之判決，駁回上訴人在第二審之上訴，已詳敘調查
、取捨證據之結果及憑以認定犯罪事實之心證理由。並就上訴人
所辯各節，認非可採，詳加指駁。從形式上觀察，原判決並無足
以影響判決結果之違法情形存在。上訴意旨略以：(一)原判決不採
張立揚在第一審之證詞，固於理由內說明張立揚於檢察官偵查時
之陳述，距離本件案發時較近，記憶應屬清晰明確云云。然原審
採用案重初供之原則，將使法院僅憑證人於警偵詢時之證言為認
定事實之依據。原判決又未詳加敘明張立揚於偵查時之證詞，較
之第一審之證言為可採之理由，自有適用法則不當與理由不備之
違法。(二)陳金來於開始追躡伊之時，是否看見伊攜帶長約四十至
五十公分之鐵棒？若無，則伊於何時、何處拾得？若有，何以追
躡至距離三十公尺處即放棄？且陳金來既謂距離伊三十公尺處，
見伊高舉鐵棒恫嚇，何以仍繼續逼進至距離二十公尺處始行停止
？上情皆關係伊有無對他人施以強暴或脅迫之認定，原審未予詳
查，即有應於審判期日調查之證據而未予調查之違誤云云。按認
事採證、證據之取捨及證據證明力之判斷，俱屬事實審法院之職
權，苟無違證據法則，自不能指為違法；是供述證據前後雖有差
異或矛盾，事實審法院非不可本於經驗法則或論理法則，斟酌其
他情形，作合理之比較，定其取捨；其就供述證據之一部，認為
真實者，予以採取，亦非法則所不許。本件原判決依憑張立揚在
偵查中所為不利上訴人之證言，並審酌上訴人在第一審供稱「我
叫我朋友不要拆紗窗、紗門，但是他們還是在拆」，繼在原審供
承四人一起進去張異雄住處等情，認定上訴人確有夥同三名友人
，著手拆卸張異雄住處之紗門、紗窗，並將之集中於屋簷下、圍
牆邊之犯行，業於理由內論述綦詳（原判決理由欄貳、一(一)）。
原判決採納張立揚在偵查中之證言，查係與其他證據相互勾稽之
結果，非逕引張立揚在偵查中之證言為唯一依據；所為論述及說
明，核與證據法則，亦屬無違。又刑事訴訟法所稱依法應於審判
期日調查之證據，係指與待證事實有重要關係，在客觀上顯有調
查必要性之證據而言，其範圍並非漫無限制，必其證據與判斷待
證事實之有無，具有關聯性，得據以推翻原判決所確認之事實，
而為不同之認定，若證明之事項已臻明瞭，自欠缺其調查之必要
性，未為無益之調查，並無違法之可言。原判決既依憑陳金來、
張立揚分別在偵查、第一審之證詞，認定上訴人於陳金來追躡之
際，為脫免逮捕，確有持鐵棒脅迫陳金來，致陳金來心生畏懼，
不敢再追躡而折返，客觀上足認已達於使人難以抗拒之程度，並
已敘明陳金來嗣後在第一審所為有利上訴人之證詞，如何顯係避
重就輕而有迴護上訴人之虞，不可採信等旨（理由欄貳、一(二)）
。原審既認上訴人之犯罪已經證明，且原審之審判長於審判期日
向上訴人詢以尚有何證據請求調查後，上訴人與其在原審之辯護
人均答「無」（原審卷第四十五頁）。原審未再傳喚陳金來為無
益之調查，要無應於審判期日調查之證據而未予調查之違法。上
訴意旨置原判決所為之明白論斷於不顧，猶執已為原審指駁之陳
詞，重為事實之爭辯，及對原審取捨證據與判斷證據證明力之職
權行使，恣意指其為違法，自非適法之第三審上訴理由。衡以上
述之說明，應認其上訴違背法律上之程式，予以駁回。
據上論結，應依刑事訴訟法第三百九十五條前段，判決如主文。
中    華    民    國  九十八  年    八    月   十三   日
                      最高法院刑事第十二庭
                          審判長法官  黃  一  鑫
                                法官  張  春  福
                                法官  林  勤  純
                                法官  李  錦  樑
                                法官  陳  國  文
      本件正本證明與原本無異
                                      書  記  官
中    華    民    國  九十八  年    八    月   十九   日
                                                      v


司法院資訊處製作；財團法人民間司法改革基金會備份。
